【裁判字號】    98,台上,6261
【裁判日期】    981029
【裁判案由】    違反著作權法
【裁判全文】
最高法院刑事判決            九十八年度台上字第六二六一號
上  訴  人  美華影音科技股份有限公司
代  表  人  林嘉愷
自訴代理人  林則奘律師
被      告  弘音多媒體科技股份有限公司
            瑞影企業股份有限公司
兼上列二人
代  表  人  丁○○
共      同
選任辯護人  徐玉蘭律師
            劉仲寧律師
被      告  甲○○
            佳禾網路多媒體股份有限公司
兼 代表 人  乙○○
被      告  丙○○
上列上訴人因自訴被告等違反著作權法案件，不服智慧財產法院
中華民國九十八年五月二十七日第二審判決（九十八年度刑智上
訴字第三號，自訴案號：台灣台北地方法院九十六年度自字第一
一四號、九十七年度自字第一０三號），提起上訴，本院判決如
下：
    主  文
原判決關於丁○○部分撤銷，發回智慧財產法院。
其他上訴駁回。
    理  由
一、撤銷部分：
本件原判決維持第一審諭知被告丁○○無罪之判決，駁回上訴人
美華影音科技股份有限公司在第二審之上訴，固非無見。
惟查：(一)原判決理由雖謂其附表一編號三至六、十八、十九、二
二、二五、二六所示之歌曲，弘音多媒體科技股份有限公司（下
稱弘音公司）分別與佳音視聽股份有限公司、大信唱片股份有限
公司簽訂有專屬授權合約，於專屬授權期滿後，仍得依各該合約
規定而重製該等音樂著作。然依原判決理由所載各該合約書僅分
別約定專屬授權期限期滿之後，弘音公司得繼續銷售庫存品或得
繼續銷售庫存品及使用ＶＯＤ（見原判決第二十一、二十四至二
十六頁），並無授權期滿後，仍得重製上開歌曲著作之約定。原
判決理由竟謂授權期滿後，弘音公司仍得重製，殊乏依據。(二)上
開合約既約定授權期滿，弘音公司得繼續銷售庫存品或得繼續銷
售庫存品及使用ＶＯＤ，則上訴人指弘音公司、瑞影企業股份有
限公司（下稱瑞影公司）將上開歌曲製成磁碟片，及提供佳禾網
路多媒體股份有限公司（下稱佳禾公司）製成ＣＦ卡，是否均於
授權期限內？關係丁○○有無犯著作權法第九十一條第二項之侵
害著作財產權罪之認定，原判決未予調查審認，亦有未當。以上
或係上訴意旨所指摘，或為本院得依職權調查之事項，應認原判
決關於上訴人自訴丁○○就上開歌曲重製部分有撤銷發回之原因
。至上訴人自訴丁○○就其餘歌曲重製經諭知無罪部分，基於審
判不可分原則，應併發回。
二、乙○○、丙○○被訴犯著作權法第九十一條第二項之罪部分
：
按刑事訴訟法第三百七十七條規定，上訴於第三審法院，非以判
決違背法令為理由，不得為之。是提起第三審上訴，應以原判決
違背法令為理由，係屬法定要件。如果上訴理由書狀並未依據卷
內訴訟資料，具體指摘原判決不適用何種法則或如何適用不當，
或所指摘原判決違法情事，顯與法律規定得為第三審上訴理由之
違法情形，不相適合時，均應認其上訴為違背法律上之程式，予
以駁回。本件上訴意旨略稱：被告佳禾公司既以轉租伴唱機為業
，對於歌曲來源是否合法，自應一一檢視每一首詞曲是否均取得
授權，而佳禾公司之注意義務，亦不因瑞影公司之保證而免除。
被告乙○○為佳禾公司之負責人，佳禾公司與他人所為之法律行
為，均由其代表佳禾公司訂立合約，佳禾公司業務之執行，其亦
無法諉為不知。足見其與經理即被告丙○○有犯意之聯絡及行為
分擔，涉有著作權法第九十一條第二項之罪嫌云云。惟查原判決
維持第一審諭知被告乙○○、丙○○被訴犯著作權法第九十一條
第二項之罪部分，均無罪之判決，駁回上訴人在第二審之上訴，
已詳敘所憑之理由。並對被告等辯稱：因認向瑞影公司承租之伴
唱機及其內之音樂著作，均可供轉租給店家營業使用，如有著作
權爭議，應係瑞影公司或其上游公司與著作權人之糾紛，與彼等
無關等語，如何與常情相符而屬有據；如何難認彼等主觀上知悉
瑞影公司、弘音公司與上訴人間涉有著作權法糾紛，而有侵害著
作財產權之故意；均已依據卷內資料予以說明。從形式上觀察，
原判決並無任何違背法令之處。上訴意旨置原判決之論敘於不顧
，徒為事實上之爭辯，並對原審採證認事之職權行使，任意指摘
，難謂已符合首揭法定上訴要件，其上訴違背法律上之程式，應
予駁回。
三、乙○○、丙○○被訴犯著作權法第九十二條之罪及甲○○、
佳禾公司、弘音公司、瑞影公司部分：
按刑事訴訟法第三百七十六條所列各罪之案件，經第二審判決者
，不得上訴於第三審法院，為該法條所明定。被告佳禾公司、弘
音公司、瑞影公司分別被訴因其代表人執行業務，犯著作權法第
九十一第二項、第九十二條之罪，應依同法第一百零一條第一項
之規定科以同法第九十一條第二項、第九十二條之罰金、被告甲
○○、乙○○、丙○○被訴犯同法第九十二條之罪部分，核均屬
刑事訴訟法第三百七十六條第一款之案件。依首開說明，既經第
二審判決，自不得上訴於第三審法院，上訴人猶提起上訴，顯為
法所不許，應予駁回。
據上論結，應依刑事訴訟法第三百九十五條前段、第三百九十七
條、第四百零一條，判決如主文。
中    華    民    國  九十八  年    十    月  二十九  日
                      最高法院刑事第二庭
                          審判長法官  莊  登  照
                                法官  陳  世  淙
                                法官  徐  昌  錦
                                法官  許  錦  印
                                法官  施  俊  堯
      本件正本證明與原本無異
                                      書  記  官
中    華    民    國  九十八  年   十一   月    二    日
                                                      Ｅ

司法院資訊處製作；財團法人民間司法改革基金會備份。
